【裁判字號】    99,訴,3195
【裁判日期】    991130
【裁判案由】    毒品危害防制條例
【裁判全文】
臺灣板橋地方法院刑事判決              99年度訴字第3195號
公  訴  人  臺灣板橋地方法院檢察署檢察官
被      告  信輝
上列被告因毒品危害防制條例案件，經檢察官提起公訴（99年度
毒偵字第6468號），因被告於準備程序進行中就被訴事實均為有
罪之陳述，經本院合議庭裁定由受命法官獨任進行簡式審判程序
，並判決如下：
    主  文
信輝施用第一級毒品，累犯，處有期徒刑拾月，扣案之海洛因
壹包（驗餘淨重零點參壹玖公克）沒收銷燬，包裝上開海洛因之
外包裝袋壹只沒收。
    事  實
一、信輝前因違反肅清煙毒條例及麻醉藥品管理條例案件，經
    本院以82年度訴字第670 號刑事判決分別判處有期徒刑3 年
    2 月、5 月，經定應執行刑3 年5 月確定，於民國84年4 月
    22日因縮短刑期假釋出監。又多次因違反肅清煙毒條例案件
    ，經臺灣高等法院以85年度上易第5462號、臺灣台北地方法
    院以84年度訴字第2794號、本院以85年度訴字第1881號判決
    ，分別判處有期徒刑7 月、3 年6 月及3 年3 月，定應執行
    刑7 年2 月確定，復遭撤銷假釋，經接續執行後，於90年3
    月2 日縮短刑期假釋出監。復因施用毒品案件，經本院以91
    年度毒聲字第3773號裁定送觀察、勒戒後，再以91年度毒聲
    字第4033號裁定令入戒治處所施以強制戒治，於92年9 月16
    日停止戒治付保護管束後，接續執行上開殘餘刑期，停止戒
    治付部分則於92年12月10日保護管束期滿而執行完畢，經臺
    灣板橋地方法院檢察署以93年度戒毒偵字第70號為不起訴處
    分，殘餘刑期則於96年3 月31日，因縮刑期滿執行完畢。又
    因施用毒品案件，經本院分以96年度訴字第3068號判決有期
    徒刑10月確定、97年度訴字第2622判決有期徒刑11月確定，
    2 案接續執行，於98年10月26日縮短刑期執畢出監。詎仍不
    知戒除毒癮，基於施用第一級毒品海洛因之犯意，於99年8
    月10日晚間6 、7 時許，在臺北縣三重市○○路與重陽路加
    油站廁所內，將海洛因摻水後以針筒注射方式，施用海洛因
    1 次。嗣於99年8 月11日19時20分許，在臺北縣三重市○○
    路與公園街口為警查獲，並扣得海洛因1 包（淨重0.321 公
    克、驗餘淨重0.319 公克）。
二、案經臺北市政府警察局中正第一分局移送臺灣板橋地方法院
    檢察署檢察官偵查起訴。
    理  由
一、本案被告信輝所犯係死刑、無期徒刑、最輕本刑為3 年以
    上有期徒刑或高等法院管轄第一審案件以外之罪，其於準備
    程序中就被訴事實為有罪之陳述，經本院告知簡式審判程序
    之旨，並聽取檢察官、被告之意見後，經合議庭裁定由受命
    法官獨任進行簡式審判程序，合先敘明。
二、上揭犯罪事實，業據被告於警詢、偵查及本院審理時坦承不
    諱，且經警採集被告尿液送請臺灣尖端先進生技醫藥股份有
    限公司，先以EIA 酵素免疫分析法初步檢驗，再以GC/MS 氣
    相層析質譜儀法確認檢驗，均呈鴉片類反應之情，有該公司
    99年8 月25日濫用藥物檢驗報告、臺北市政府警察局偵辦毒
    品案件尿液檢體委驗單各1 紙在卷足參，復有被告所有而供
    其施用之海洛因1 包（淨重0.321 公克、驗餘淨重0.319 公
    克）扣案，及交通部民用航空局航空醫務中心毒品鑑定書1
    紙附卷可資佐證，足認被告上揭自白核與事實相符，應堪採
    信。本件事證明確，被告犯行應堪認定。
三、按施用第一、二級毒品為犯罪行為，毒品危害防制條例第10
    條定有處罰明文。故施用第一、二級毒品者，依前揭規定本
    應科以刑罰。惟基於刑事政策，對合於一定條件之施用者，
    則依同條例第20條、第23條之規定，施以觀察、勒戒及強制
    戒治之保安處分。又毒品危害防制條例於92年7 月9 日修正
    公布，自93年1 月9 日施行，其中第20條、第23條將施用毒
    品之刑事處遇程序，區分為「初犯」及「五年內再犯」、「
    五年後再犯」。依其立法理由之說明：「初犯」，經觀察、
    勒戒或強制戒治後，應為不起訴處分或不付審理之裁定；經
    觀察、勒戒或強制戒治執行完畢釋放後，「五年內再犯」者
    ，因其再犯率甚高，原實施之觀察、勒戒及強制戒治既已無
    法收其實效，爰依法追訴或裁定交付審理。至於經觀察、勒
    戒或強制戒治執行完畢釋放後，「五年後再犯」者，前所實
    施之觀察、勒戒或強制戒治已足以遮斷其施用毒品之毒癮，
    為期自新及協助其斷除毒癮，仍適用「初犯」規定，先經觀
    察、勒戒或強制戒治之程序。從而依修正後之規定，僅限於
    「初犯」及「五年後再犯」二種情形，始應先經觀察、勒戒
    或強制戒治程序。倘被告於五年內已再犯，經依法追訴處罰
    ，縱其第三次（或第三次以上）再度施用毒品之時間，在初
    犯經觀察、勒戒或強制戒治執行完畢釋放五年以後，已不合
    於「五年後再犯」之規定，且因已於「五年內再犯」，顯見
    其再犯率甚高，原實施觀察、勒戒或強制戒治，已無法收其
    實效，即應依該條例第10條處罰。至於第三次（或第三次以
    上）施用毒品之時間，是否宜有期間限制？以多久為適宜？
    則分屬刑事政策、專門醫學之範圍，非審判機關所能決定，
    有待循立法途徑解決（最高法院97年第5 次刑事庭會議決定
    要旨可參）。查被告有如事實所示於觀察、勒戒執行完畢及
    於該觀察、勒戒執行完畢5 年內再犯施用毒品案件，經法院
    判處罪刑確定等情，有臺灣高等法院被告前案紀錄表在卷可
    稽，是被告既曾於觀察、勒戒執行完畢釋放後「5 年內再犯
    」施用毒品案件，且經法院判處罪刑確定，再犯本案施用第
    一級毒品之犯行，自非屬毒品危害防制條第20條第3 項所定
    「5 年後再犯」之情形，應認檢察官對其提起公訴，應屬合
    法。
四、核被告所為，係犯毒品危害防制條例第10條第1 項之施用第
    一級毒品罪。被告施用第一級毒品前後，所為持有第一級毒
    品之低度行為，為施用之高度行為所吸收，不另論罪。被告
    有如事實欄所示之犯罪科刑及執行情形，有臺灣高等法院被
    告前案紀錄表在卷可稽，其於上開有期徒刑執行完畢後5 年
    內，故意再犯本件有期徒刑以上之罪，為累犯，應依刑法第
    47條第1 項之規定，加重其刑。爰審酌被告前因施用毒品，
    獲得不起訴處分之寬典，並經法院判處罪刑確定，仍無法戒
    絕毒癮，再次漠視法令禁制而犯本罪，惟其施用毒品所生危
    害，實以自戕身心健康為主，對於他人生命、身體、財產等
    法益，尚無明顯而重大之實害，兼衡其犯罪後坦承犯行，已
    知悔悟等一切情狀，量處如主文所示之刑。扣案之海洛因1
    包（淨重0.321 公克、驗餘淨重0.319 公克），係查獲之第
    一級毒品，不問是否屬於被告所有，應依毒品危害防制條例
    第18條第1 項前段之規定，沒收銷燬之。又包裝上開海洛因
    之外包裝袋1 只（並非不可與毒品分離，係用於包裹毒品，
    防止其裸露、潮濕，便於攜帶施用），係被告所有而供其持
    有、施用第一級毒品所用之物，業據被告供明在卷，併依刑
    法第38條第1 項第2 款之規定沒收之。
據上論斷，應依刑事訴訟法273 條之1 第1 項、第299 條第1 項
前段，毒品危害防制條例第10條第1 項、第18條第1 項，刑法第
11條前段、第47條第1 項、第38條第1 項第2 款，判決如主文。
本案經檢察官陳宣每到庭執行職務。
中    華    民    國    99    年    11    月    30    日
                  刑事第十二庭  法  官  張  誌  洋
以上正本證明與原本無異。
如不服本判決應於收受判決後10日內向本院提出上訴書狀，並
應敘述具體理由。其未敘述上訴理由者，應於上訴期間屆滿後
20日內向本院補提理由書（均須按他造當事人之人數附繕本）
「切勿逕送上級法院」。
                                書記官  張  桐  嘉
中    華    民    國    99    年    11    月    30    日
附錄本案論罪科刑法條全文：
毒品危害防制條例第10條
施用第一級毒品者，處 6 月以上 5 年以下有期徒刑。
施用第二級毒品者，處 3 年以下有期徒刑。

司法院資訊處製作；財團法人民間司法改革基金會備份。
